臺灣臺北地方法院民事判決
109年度簡上字第220號
上訴人即附
帶被上訴人  譚佳宸  


            陳柏龍  





共      同
訴訟代理人  吳奕綸律師
            饒菲律師   
被上訴人即  
附帶上訴人  黃素愛  


訴訟代理人  黃雅慧  
上列當事人間請求遷讓房屋等事件，上訴人對於民國109年3月27
日本院臺北簡易庭108年度北簡字第11187號第一審判決提起上訴
，被上訴人提起附帶上訴，本院於民國110年11月17日言詞辯論
終結，判決如下：
　　主　    文
原判決關於命譚佳宸、陳柏龍給付超過新臺幣壹拾柒萬壹仟陸佰
元，及該部分假執行之宣告暨訴訟費用之裁判均廢棄。
上開廢棄部分，黃素愛在第一審之訴駁回。
譚佳宸、陳柏龍之其餘上訴駁回。
黃素愛之附帶上訴駁回。
第一、二審訴訟費用，由黃素愛負擔十分之七，餘由譚佳宸、陳
柏龍負擔。附帶上訴之第二審訴訟費用由黃素愛負擔。
    事實及理由
一、被上訴人即附帶上訴人黃素愛（下稱黃素愛）主張：
  ㈠兩造於民國106年8月7日簽訂房屋租賃契約書（下稱系爭契約
    ），約定由上訴人即附帶被上訴人譚佳宸（下稱譚佳宸）向
    黃素愛承租黃素愛所有門牌號碼臺北市○○區○○○路0段000巷0
    0弄00號房屋（下稱系爭房屋），租賃期間自106年8月7日起
    至108年11月7日止，每月租金新臺幣（下同）4萬2,000元，
    且譚佳宸於訂約時應交付黃素愛押租保證金8萬4,000元，並
    由譚佳宸之配偶即上訴人即附帶被上訴人陳柏龍（下稱陳柏
    龍）擔任譚佳宸之連帶保證人。
  ㈡嗣譚佳宸、陳柏龍表示系爭房屋於106年12月9日發生漏水，
    黃素愛已妥為處理，但譚佳宸仍未經黃素愛同意，以填補裝
    潢損失為由，拒絕給付黃素愛107年6月至同年8月之租金共
    計11萬元，然經黃素愛查看，系爭房屋並無嚴重漏水情況，
    譚佳宸亦未進行任何裝潢維修；其後譚佳宸、陳柏龍又以系
    爭房屋於108年2月2日發生漏水事件，黃素愛經通知後已立
    即前往處理，但亦無嚴重漏水情況，程度均不足以影響譚佳
    宸繼續使用系爭房屋，然黃素愛為維持租賃關係和諧，曾向
    譚佳宸提議自108年5月起至108年11月7日系爭契約終止日止
    ，每月減收租金5,000元，108年3月之租金亦減收1萬2,000
    元，作為系爭房屋發生漏水糾紛之補償，為譚佳宸所拒，並
    自108年5月7日起拒絕給付原告租金。
  ㈢譚佳宸拖欠租金已達2個月以上，黃素愛乃於108年5月19日寄
    發存證信函催告譚佳宸於文到10日內繳清所欠租金，譚佳宸
    於108年5月28日收受該存證信函仍不予理會，黃素愛復於10
    8年6月19日寄發存證信函，依系爭契約第6條第1項之約定終
    止系爭契約，該存證信函並於108年6月20日送達譚佳宸，是
    系爭契約業於108年6月20日終止，惟譚佳宸仍持續占有使用
    系爭房屋，迄至108年11月7日方將系爭房屋騰空遷讓返還黃
    素愛原告。
  ㈣譚佳宸於系爭契約存續期間，尚積欠107年6月至同年8月之租
    金11萬元、自108年5月7日起至同年6月20日止之租金6萬1,6
    00元【計算式：每月租金4萬2,000元÷30日×44日＝6萬1,600
    元】。又譚佳宸遲延返還系爭房屋，黃素愛得依系爭契約第
    6條第2項之約定，請求譚佳宸給付自108年6月21日起至同年
    11月7日止，按房租2倍計算之違約金共38萬3,600元【計算
    式：每月租金4萬2,000元÷以每月30日計×期間137日×2倍＝38
    萬3,600元】。上開應給付之數額共計55萬5,200元【計算式
    ：11萬元＋6萬1,600元＋38萬3,600元＝55萬5,200元】。並應
    由連帶保證人陳柏龍本於連帶保證人同負清償責任。爰依系
    爭契約第3條第1項、第6條第2項之約定，提起本件訴訟。
  ㈤並於原審聲明：被告應給付原告55萬5,200元。
二、譚佳宸、陳柏龍則以：
  ㈠譚佳宸承租系爭房屋係為從事美睫美甲之營業教學使用，然
    系爭房屋卻於租賃期間之106年12月9日、107年9月14日、10
    7年10月12日、108年2月2日、108年4月14日、108年5月20日
    、108年9月11日發生嚴重滲漏水情事，導致譚佳宸之裝潢及
    貨物受損，並影響譚佳宸之營業，譚佳宸因此需另行租賃其
    他房屋以維持營業，故黃素愛並無於租賃關係存續中使租賃
    物即系爭房屋保持合於約定使用之狀態，譚佳宸自得本此情
    節就租金給付義務行使同時履行抗辯。
  ㈡黃素愛於系爭房屋滲漏水狀況未予改善以前，譚佳宸因行使
    同時履行抗辯，本無給付租金之義務，黃素愛亦不得依系爭
    契約第6條第1項之約定提前終止系爭租約，故黃素愛於108
    年6月20日送達譚佳宸所為解約之意思表示自無從合法終止
    系爭租約。且以黃素愛主張譚佳宸係積欠107年6月至8月之
    租金11萬元，及譚佳宸於108年5月7日共21日拒付該期間之
    租金2萬8,455元【計算式：（每月租金42000÷當月31日）×
    期間共21日＝28,455元，整數以下四捨五入】，合計欠租之
    數額為13萬8,455元，扣除譚佳宸已支付之押租金8萬4,000
    元，欠租之數額為5萬4,455元，尚未達2個月之租金數額，
    故依土地法第100條第3款之規定，黃素愛不得終止租約，其
    於108年6月20日終止租約之意思表示不生效力。
  ㈢就積欠租金款項部分，因黃素愛曾就系爭房屋漏水狀況，允
    諾免除譚佳宸自107年6月至同年8月共11萬元之租金給付義
    務，譚佳宸自無庸負擔此部分租金。
  ㈣就違約金部分，系爭契約第6條第2項關於違約金之係加重承
    租人譚佳宸之責任，對譚佳宸顯失公平，其約定應為無效，
    縱認該約定有效，其對譚佳宸亦屬過苛，應予酌減。且就該
    違約金數額，譚佳宸於108年5月7日起至108年11月7日共計6
    個月期間，因漏水之故無法使用所承租之地下室，以租賃標
    的為系爭房屋1樓及地下室之空間，依序面積各為37.77平方
    公尺、80.53平方公尺，故譚佳宸無法使用之部分既為地下
    室，自得依據民法第347條準用第359條前段之規定，或類推
    適用民法第435條第1項之規定，按該部分面積佔全部租賃面
    積之68％，計算減收之租金為17萬1,360元（計算式：42,000
    元×68％×6個月），故無從以原始租金計付違約金。
  ㈤並於原審聲明：㈠原告之訴駁回；㈡如受不利之判決，願供擔
    保，請准宣告免為假執行。
三、原審判決譚佳宸、陳柏龍應給付黃素愛36萬3,400元，駁回
    黃素愛其餘之訴，並依職權分別為假執行及供擔保免為假執
    行之宣告。譚佳宸、陳柏龍對其敗訴部分提起上訴，黃素愛
    則亦提起附帶上訴主張譚佳宸、陳柏龍應再給付19萬1,800
    元之違約金。各聲明如下：
  ㈠上訴部分：譚佳宸、陳柏龍上訴聲明：1.原判決不利上訴人
    部分廢棄。2.上開廢棄部分，被上訴人在第一審之訴暨假執
    行之聲請均駁回。黃素愛則答辯聲明：上訴駁回。
  ㈡附帶上訴部分：黃素愛附帶上訴聲明：1.原判決不利黃素愛
    之部分廢棄。2.上開廢棄部分，譚佳宸、陳柏龍應再給付黃
    素愛19萬1,800元。譚佳宸、陳柏龍則答辯聲明：附帶上訴
    駁回。
四、查，下列事項堪信為真實（見簡上卷㈡第122至123頁）：　
　㈠兩造於106年8月7日簽訂系爭契約，約定由譚佳宸向黃素愛承
    租黃素愛所有之系爭房屋，租賃期間自106年8月7日起至108
    年11月7日止，每月租金4萬2,000元，且譚佳宸於訂約時應
    交付黃素愛押租保證金8萬4,000元，並由譚佳宸之配偶即陳
    柏龍擔任譚佳宸之連帶保證人。黃素愛迄今未將押租金8萬4
    ,000元返還譚佳宸。
　㈡黃素愛經譚佳宸於承租期間表示系爭房屋有漏水問題後曾向
    譚佳宸提議自108年5月起至108年11月7日系爭契約終止日止
    ，每月減收租金5,000元，108年3月之租金亦減收1萬2,000
    元，作為系爭房屋發生漏水事件之補償。
　㈢譚佳宸就系爭房屋按系爭契約約定之每月租金中，就107年6
    月至同年8月之租金有11萬元未經給付。
　㈣譚佳宸自108年5月7日起拒絕給付黃素愛租金，並至譚佳宸於
    108年11月7日系爭房屋騰空遷讓返還黃素愛期間均未給付租
    金。
　㈤黃素愛曾於108年5月27日寄發存證信函催告譚佳宸於文到10
    日內繳清所欠租金，譚佳宸於108年5月28日收受該存證信函
    ，黃素愛另於108年6月19日寄發存證信函，表達其欲依系爭
    契約第6條第1項之約定終止系爭契約之旨，該存證信函於10
    8年6月20日送達譚佳宸。　　
五、黃素愛主張譚佳宸積欠自107年6月至同年8月之租金11萬元
    ，及108年5月7日至系爭契約終止之日即108年6月20日之租
    金6萬1,600元未給付，並因系爭契約已於108年6月20日終止
    ，然譚佳宸卻於108年11月7日始交還系爭房屋，自得依系爭
    契約第6條第2項之約定計付違約金38萬3,600元，並應由譚
    佳宸及其連帶保證人給付等節，為譚佳宸所否認，並以前詞
    置辯。是本件之爭點為：㈠系爭租約是否業經黃素愛於108年
    6月20日合法終止？㈡黃素愛主張譚佳宸、陳柏龍應給付107
    年6月至同年8月之租金11萬元，及108年5月7日至108年6月2
    0日之租金6萬1,600元，是否可採？㈢黃素愛主張譚佳宸、陳
    柏龍應給付108年6月20日至108年11月7日持續使用系爭房屋
    ，按房租兩倍計付之違約金共38萬3,600元，是否有據？茲
    析述如下：
　㈠系爭租約是否業經黃素愛於108年6月20日合法終止？
　1.按承租人應依約定日期，支付租金；承租人租金支付有遲延
    者，出租人得定相當期限，催告承租人支付租金，如承租人
    於其期限內不為支付，出租人得終止契約；租賃物為房屋者
    ，遲付租金之總額，非達二個月之租額，不得依前項之規定
    ，終止契約，其租金約定於每期開始時支付者，並應於遲延
    給付逾二個月時，始得終止租約，民法第439條前段、第440
    條第1項、第2項分別定有明文。該條之立法意旨在無害出租
    人之利益範圍內，用以保護承租人之利益。且法條明文為「
    ……非達二個月之租額……，不得……」顯為強制規定。參照土地
    法第100條第3款規定「承租人積欠租金額，除擔保金抵償外
    ，達二個月以上時」，出租人方得收回房屋，該條雖就不定
    期租賃契約所為規定，惟定期租賃，亦有同一理由，自應類
    推適用，倘認民法第440條第2項為任意規定，當事人得以特
    約排除，則無異亦得排除土地法第100條之規定，自非立法
    之宗旨，是民法第440條第2項應屬強行規定，不得以特約排
    除（最高法院88年度台上字第3306號判決意旨參照）。
　2.經查：
　　⑴依系爭契約第6條第1項約定，乙方（即譚佳宸）違反約定
      方法使用房屋，或拖欠租金兩個月含以上，其租金約定於
      每期開始支付者，經甲方（即黃素愛）催告期限繳納仍不
      支付時，不待租約期限屆滿，乙方同意甲方得終止租約等
      情，有系爭契約在卷可稽（見原審卷第21頁），上開約款
      雖未約定該拖欠之租金需於扣除押租保證金後欠款達2個
      月以上者，始得終止租約，然揆諸前開說明意旨，尚無法
      以特約排除民法第440條第2項、土地法第100條第3款之強
      行規定，是應以譚佳宸欠租之數額扣除押租金後，已達2
      個月時，始得終止租約。
　　⑵依據系爭契約之約定，每月租金為4萬2,000元，業如前述
      ，並有系爭契約在卷可稽（見原審卷第19至23頁），又兩
      造對於譚佳宸就107年6月至8月之租金11萬元，及自108年
      5月7日起拒付租金一節，且黃素愛曾於108年5月27日寄發
      存證信函予譚佳宸、陳柏龍催請其等於文到後10日內繳付
      租金，該存證信函並於同月28日由譚佳宸收受等情，均經
      兩造不爭執，亦如前述。然於黃素愛之上開存證信函送達
      譚佳宸之108年5月28日，計算譚佳宸之欠租數額，為於10
      8年5月7日至108年5月28日共22日拒付該期間之租金2萬9,
      806元【計算式：（每月租金42000÷當月31日）×期間共22
      日＝29,806元，整數以下四捨五入】，加計上開欠繳之11
      萬元租金，合計欠租之數額為13萬9,806元，扣除譚佳宸
      已支付之押租金8萬4,000元，欠租之數額為5萬5,806元，
      是黃素愛為上開催告時，譚佳宸積欠之租金尚未達2個月
      之租金數額，故依民法第440條第2項、土地法第100條第3
      款之規定，黃素愛自不得據之終止租約，故其終止租約之
      意思表示不生效力。
　㈡黃素愛主張譚佳宸、陳柏龍應給付107年6月至同年8月之租金
    11萬元，及108年5月7日至108年6月20日之租金6萬1,600元
    ，是否可採？
　1.關於譚佳宸、陳柏龍以系爭房屋屋況漏水之情節，就繳付租
    金義務為同時履行抗辯部分：
　　⑴按雙務契約之當事人因他方當事人為部分之給付時，固得
      依民法第264條第2項規定行使同時履行抗辯權，所稱之「
      部分之給付」，應包括「瑕疵之給付」在內，惟若瑕疵並
      未影響其使用，不得拒絕自己部分之給付（最高法院98年
      度台上字第1810 號判決意旨參照）。
　　⑵譚佳宸、陳柏龍雖以因系爭房屋有漏水之情形，且黃素愛
      不為修繕，自得就該漏水影響系爭房屋使用之程度，扣減
      租金，並為同時履行抗辯等節。查證人即譚佳宸之受僱人
      彭蕙芳固於本院證稱：我於104年6月受僱譚佳宸，並至10
      9年12月7日證述時仍受僱於譚佳宸，職位是美甲師，該美
      甲工作之營業範圍為系爭房屋含地下1樓，是從承租到離
      開都有漏水，最嚴重有2次，水從地下室天花板滲漏，淹
      到腳踝，漏水時我們把水用抽水機抽出，當下地下室沒辦
      法營業，地下室會有味道，客人越來越少就減少使用，另
      有1次是1樓廁所淹水，廁所天花板漏水像瀑布一樣，當時
      我第一個發現，我叫沒有在工作的助理跟同事處理，把水
      掃出去，不要影響營業場所，當天外面雨下很大，廁所裡
      面有排水孔，同事掃水掃了很久，因為漏水的關係我們搬
      走了，搬離的時候地下室與1樓廁所經常性漏水沒有修好
      ，另外還有不下10次的漏水等語（見簡上卷㈠第303至304
      頁），另譚佳宸、陳柏龍另出具同屬由譚佳宸雇用之美睫
      師即訴外人童宜婷出具聲明書表示系爭房屋地下室多次發
      生漏水情形，印象深刻為106年12月9日地下室大淹水，該
      次淹水淹到腳踝，該次以後地下室經常發生漏水，並因產
      生霉味，環境潮濕等內容，有該聲明書可稽（見簡上卷㈠
      第521頁），是依證人彭蕙芳之證述及上開童宜婷出具之
      聲明書所述，系爭房屋漏水位置為地下1樓，及1樓廁所部
      分；然細繹系爭契約第1條約定「甲方（即黃素愛）房屋
      所在地及使用範圍：臺北市○○區○○○路0段000巷00弄00號
      （即系爭房屋）」，且系爭契約中亦無承租標的面積範圍
      之記載，故以系爭契約之文義記載，清楚表達兩造租賃之
      標的實為系爭房屋1樓，故兩造雖不爭執就承租期間承租
      人譚佳宸實際使用之範圍包括系爭房屋之地下室，然就地
      下室部分，既非租賃標的物，尚難認同屬出租人黃素愛應
      保持租賃物合於使用目的義務之範圍；且證人彭蕙芳於當
      次亦證述：地下室漏水當天之後偶爾會使用地下室，第二
      次漏水當天廁所有排水孔，當天就把積水處理完，漏水當
      天也就結束了等語（見簡上卷㈠第304頁），是系爭房屋之
      漏水情形尚屬短時間足以排除之程度，且依證人彭蕙芳之
      上開證述可知，譚佳宸確實於該期間仍持續使用系爭房屋
      無誤。
　　⑶譚佳宸、陳柏龍再提出系爭房屋地下室天花板水管破裂照
      片、地下室地板存有積水照片，及譚佳宸與黃素愛委請處
      理系爭房屋租賃事務之黃素愛之配偶即訴外人林光曜間之
      對話紀錄，及漏水光碟影片欲證明系爭房屋確有多次漏水
      情形（見簡上卷㈠第501至517頁）；然查，上述漏水影片
      之翻拍照片固有天花板潮濕水痕、地板地磚上存有水漬之
      狀況、天花板燈具周遭有水痕，然其水漬面積有限，亦無
      法僅以該光碟影片及其翻拍照片確認漏水範圍所影響系爭
      房屋使用之程度，更遑論其中多張照片漏水處實為系爭契
      約租賃標的外之地下室範圍；另就對話紀錄部分，譚佳宸
      確實於對話中表達「你們今天的師傅2位，完全沒有施工
      地下室，他只有上樓下樓在看天井」、「地下室沒有任何
      進度」、「1樓廁所還是會漏水」、「前天下毛毛雨也是
      漏唷，應該是說無論大小，但是我們天花板滴下來的話，
      應該是有一定積水量」、「近日我們在地下室還是有聽到
      水滴天花板的聲音」、「房東先生牆壁那邊又在漏水囉」
      、「水漏的更嚴重了，我的商品都已經泡水，整個地板已
      經開始發臭了」、及108年4月14日之訊息為「今天又漏水
      」等內容，然林光曜雖有多次回應會詢問師傅、詢問漏水
      情形及位置、表達會去現場查看、與水電師傅約做導水等
      內容，然均無回應其所查看之漏水狀況是否確如譚佳宸所
      述情節，亦無任何說明該處施作漏水之具體情節，自難認
      系爭房屋之漏水確如譚佳宸單方於訊息中所述之程度，反
      觀上開訊息內容，譚佳宸實於傳遞訊息期間持續就系爭房
      屋為使用收益，否則豈有可能持續反應系爭房屋之狀況，
      又譚佳宸就抗辯漏水一節亦確認無其他舉證（見簡上卷㈡
      第124頁），是尚難僅憑上開證據，遽認系爭房屋漏水程
      度使系爭房屋不合於約定使用、收益之狀態。
　　⑷又證人即受譚佳宸、陳柏龍委託於108年10月31日至系爭房
      屋進行漏水檢測之檢測人員許志明於原審中證稱：其於 1
      08年10月31日至現場檢測漏水並出具估價單，檢測結果，
      漏水的地方在儲水塔所在的地下室公共空間，不在系爭房
      屋內，若儲水塔所在的地下室公共空間漏水情況嚴重，則
      水會沿著地下室天花板牆面滲漏到系爭房屋地下室內，儲
      水塔所在的地下室公共空間與系爭房屋地下室有一面共用
      牆區隔，其去現場時，系爭房屋只有共同牆的下方有水痕
      ，也就是圖5照片中所顯示的陰影，這些水痕是之前漏水
      的痕跡，當天是下雨天，所以水痕處有一點潮濕，其當天
      所拍攝的照片只有圖5照片是系爭房屋地下室，其餘照片
      都是儲水塔所在的地下室公共空間等語明確（見原審卷第
      306至307頁），並經證人許志明提出檢測當日所拍攝之現
      場照片可查（見原審卷第261至263頁），且經本院函請證
      人確認是否曾再受通知就系爭房屋為漏水修繕，經證人於
      110年9月23日覆以送出報價單迄今均未經通知修繕等語，
      有該回函可憑（見簡上卷㈡第31-1頁），是以證人許志明
      當時至系爭房屋查明漏水成因，係地下室與儲水塔所在公
      共空間的共用牆面下方有之前漏水所產生的水痕，且漏水
      發生原因為位於公共空間之儲水塔滲漏，亦非系爭房屋或
      地下室所致，且倘漏水情形已嚴重影響其對於系爭房屋之
      使用，譚佳宸既已委請證人至現場抓漏，何以迄今未曾自
      行僱工修繕，亦徵系爭房屋之漏水情形，既非系爭房屋屋
      況所致，亦難認已實質影響其使用收益狀況。
　　⑸綜上，揆諸前開說明意旨，上開漏水既非全然導致系爭房
      屋無法使用，承租人譚佳宸本得自行僱工修繕，再以修繕
      費用抵扣租金，尚無從僅因該部分漏水情事，就全部租金
      為同時履行抗辯，是譚佳宸、陳柏龍所為同時履行抗辯，
      自與前開說明意旨不符，不足採信。
　2.關於黃素愛是否曾免除譚佳宸、陳柏龍就107年6月至同年8
    月之租金11萬元之給付義務部分，查譚佳宸、陳柏龍抗辯黃
    素愛曾減免上述租金，並提出兩造間之對話紀錄為證；然查
    ，譚佳宸雖於107年9月14日以通訊軟體傳遞訊息予黃素愛之
    配偶林光曜表示：「6月房租42000、7月房租42000、8月房
    租42000 ，共計126000，裝修工程費11萬元」之訊息（見原
    審卷第169頁）、陳柏龍另傳遞訊息給黃素愛表示：「我跟
    我太太最後的決定：6、7、8月的房租扣下裝潢的，9月扣水
    電的，剩下的再匯給您，10月正常繳款」之訊息（見原審卷
    第141頁），惟上開各對話之前後訊息，均未見林光曜或黃
    素愛為肯定之回應，或為任何減免租金之磋商經過等內容（
    見原審卷第141、169頁），顯係譚佳宸、陳柏龍單方告知黃
    素愛其等就系爭契約所負擔之繳付租金義務為減租之片面決
    定，且證人彭蕙芳雖於本院中證稱：房東先生經常來店裡，
    有1次在淹水之後有聽到商討物品損失及如何賠償，有聽到
    房東先生說用房租抵扣，但事實和數額我不知道等語（見簡
    上卷㈠第304頁），且依證人彭蕙芳上開證述內容，尚無從查
    悉所聽聞房租抵扣之情節，究係於上開訊息傳遞前或傳遞後
    所為，亦無具體如何抵扣之內容，尚難僅以證人上開證述，
    遽認兩造間曾有房租抵扣之合意，甚或抵扣之數額即為上開
    月份之11萬元租金，是譚佳宸、陳柏龍此部分之抗辯，亦不
    足採信。
　3.從而，系爭租約未經黃素愛合法終止，承租人譚佳宸、保證
    人陳柏龍自應給付前開期間欠繳之租金。
　㈢黃素愛主張譚佳宸、陳柏龍應給付108年6月20日至108年11月
    7日持續使用系爭房屋，按房租兩倍計付之違約金共38萬3,6
    00元，是否有據？
　  查系爭契約第6條係約定：「乙方（即譚佳宸）於終止或租
    滿不交還房屋，自終止租約或租賃期滿之翌日起，乙方應支
    付按房租兩倍計算之違約金」，有系爭契約在卷可稽（見原
    審卷㈠第21頁），然系爭契約未經合法終止，業如前述，則
    自與上開約定之「自終止租約之翌日起計付違約金」要件不
    符，且系爭房屋已於108年11月7日交還黃素愛，業經兩造所
    不爭執，已如前述，亦無租賃期滿未交還房屋之情形，故黃
    素愛自無從請求違約金。
六、綜上所述，黃素愛主張承租人譚佳宸積欠自107年6月至同年
    8月之租金11萬元，及108年5月7日至系爭契約終止之日即10
    8年6月20日之租金6萬1,600元未給付，應依系爭契約第3條
    之約定給付租金，並由連帶保證人陳柏龍同負清償責任，自
    屬有據。至黃素愛主張譚佳宸因系爭契約終止後應按系爭契
    約第6條第2項計付違約金38萬3,600元，及譚佳宸辯稱因系
    爭房屋有嚴重滲漏水情形得按同時履行抗辯拒絕給付租金及
    其中11萬元租金給付義務業經黃素愛免除云云，均不足取。
    從而，黃素愛依系爭契約之法律關係，請求譚佳宸及其連帶
    保證人給付17萬1,600元，為有理由，應予准許。原審就上
    開不應准許之部分（即命譚佳宸、陳柏龍給付上開違約金請
    求之半數19萬1,800元部分）所為譚佳宸、陳柏龍敗訴判決
    部分，尚有未合，譚佳宸、陳柏龍之上訴意旨指摘原判決此
    部分為不當，求予廢棄改判，為有理由，爰予廢棄改判如主
    文第2項所示；原審就上開應予准許部分（請求積欠租金共1
    7萬1,600元部分）所為譚佳宸、陳柏龍敗訴之判決，及就上
    開不應准許部分（請求違約金38萬3,600元並准許半數部分
    ）所為黃素愛敗訴之判決，經核均無不合，譚佳宸、陳柏龍
    之上訴意旨及黃素愛之附帶上訴意旨分別指摘原判決各該部
    分為不當，求予廢棄改判，均為無理由，應予駁回。
七、本件事證已臻明確，兩造其餘主張攻擊防禦方法及所用之證
    據，經本院斟酌後，認與判決結果不生影響，爰不予以一一
    論述，附此敘明。
八、據上論結，本件上訴為無理由，附帶上訴為一部有理由，一
    部無理由，依民事訴訟法第436條之1第3項、第463條、第44
    9條第1項、第450條、第78條、第79條，判決如主文。
中　　華　　民　　國　　110 　年　　12　　月　　8 　　日
                  民事第七庭  審判長法  官  姜悌文
                                    法  官  郭思妤
                                    法  官  陳彥君
以上正本係照原本作成。
本判決不得上訴。　　
中　　華　　民　　國　　110 　年　　12　　月　　8 　　日
                                    書記官  吳昭誼